臺灣彰化地方法院刑事判決　　　　　　　　　　　　　九十四年度訴字第一三九號
　　公　訴　人　臺灣彰化地方法院檢察署檢察官
　　被　　　告　甲○○
　　指定辯護人　盧志科律師
右列被告因殺人未遂案件，經檢察官提起公訴 (九十四年度偵字第三○六號)，本院
判決如左：
    主  文
甲○○殺直系血親尊親屬，未遂，處有期徒刑柒年貳月。
    事  實
一、甲○○係丙○○之子，九十三年十二月三十日十七時四十五分許，甲○○在其位
    於彰化縣北斗鎮○○里○○路○段四四八號住處之廚房內用餐時，因丙○○責備
    其成天無所事事，無法供養父母，致甲○○心生怨懟，竟基於殺害直系血親尊親
    屬之犯意，自廚房水槽旁之菜刀架上持丙○○所有殺豬刀一把，由上往下朝丙○
    ○頭部揮砍一刀，致丙○○之前額頭頂至兩眼之間受有長約六公分、寬約一點五
    公分之頭部外傷併前額撕裂傷等傷害，當場血流如注。丙○○隨即拿起在旁之板
    凳阻其繼續砍殺，惟甲○○仍繼續作勢欲砍殺丙○○，嗣丙○○趁勢逃離廚房報
    警求救，警方即時趕到現場，始倖免於難，並扣得上開丙○○所有之殺豬刀一把
    、甲○○所有沾有丙○○血跡之外套一件。
二、案經被害人丙○○訴由彰化縣警察局北斗分局報告臺灣彰化地方法院檢察署檢察
    官偵查起訴。
    理  由
一、訊據被告甲○○固坦承於上開時、地，因不滿其父即證人丙○○責備其成天無所
    事事，而持上開殺豬刀朝證人丙○○頭部猛砍一刀等情不諱，惟矢口否認有何殺
    害直系血親尊親屬未遂之犯行，辯稱：伊係無心的，伊沒有準備把他砍死云云。
    被告之指定辯護人亦為其辯護稱：倘被告確有殺害證人丙○○之犯意，於證人丙
    ○○係屬高齡、行動遲緩且當時僅有一人之情況下，勢必可輕易再予追殺，然被
    告卻未有追殺證人丙○○之行為，是其主觀上並無殺害證人丙○○之故意，且證
    人丙○○之證詞為審判外之陳述，無證據能力云云。惟查：
（一）按被告以外之人於偵查中向檢察官所為之陳述，除顯有不可信之情況者外，得
      為證據，刑事訴訟法第一百五十九條之一定有明文。經查，證人丙○○於本院
      審理時雖經傳未到庭，而經檢察官捨棄再次傳喚（見本院卷第六十頁）。然其
      於偵查中之證言業經依法具結，經核亦無顯不可信之情況，依刑事訴訟法第一
      百五十九條之一第二項規定，得為證據，先此敘明。
（二）按行為人對於構成犯罪之事實，明知並有意使其發生者，為故意，刑法第十三
      條第一項定有明文。殺人未遂罪之成立，以有戕害他人生命之故意，著手於刺
      殺之實行而未發生死亡之結果為要件，最高法院四十七年度臺上字第一三六四
      號著有判例，可資參照。經查，被告於上開時、地，持上開殺豬刀朝證人丙○
      ○頭部猛砍一刀，其下手加害時確有戕害證人丙○○生命之故意，除據被告於
      警詢自承：「砍殺頭部會死亡我知道」等語外（見警卷第五頁），於本院行準
      備程序時亦自承：其係基於殺人故意，至住處廚房拿一把殺豬刀朝證人丙○○
      頭部猛砍一刀（見本院卷第二十九頁）。證人丙○○於檢察官偵查時亦證稱：
      「昨天我叫他幫忙做家事，後來他就拿刀砍我」；（問：他是如何砍你，是輕
      輕敲一下頭，還是高高舉起？）「刀子舉起來，就砍下來，他的刀子拿得高高
      的」；（問：他砍到何處？）「額頭及鼻子」等語（見臺灣彰化地方法院檢察
      署九十四年度偵字第三○六號偵查卷宗第十一頁）。而證人丙○○遭被告砍殺
      ，受有頭部外傷併前額撕裂傷等傷害，除有南星醫院診斷證明書一紙可證外（
      見警卷第十五頁），證人即急診醫師乙○○於本院審理時並證稱：「丙○○傷
      口位置是由前額頭頂到兩眼之間，是蠻深的傷口。長約六公分、寬度一點五公
      分」、「我們看到傷口很深，但是傷口很規則，我們可以判斷是用刀子造成的
      」等語（見本院卷第六十一頁、第六十二頁）。本院審酌卷附之丙○○送醫相
      片（見警卷第二十二頁）顯示證人丙○○當時身上血跡斑斑，神情飽受驚嚇，
      認為被告持足以使人斃命之利刃殺豬刀行兇，且係朝證人丙○○頭部，重要且
      脆弱、易致生命危險之部位，由上往下揮砍，無論就其使用之兇器、或行兇之
      部位等客觀事實研判，再再顯示其殺意之堅定，其有殺人之故意，至為灼然。
      被告於警詢時既自承：「我殺傷被害人丙○○後，丙○○有持一張木頭板凳要
      打我」（見警卷第六頁），且其中度肢障，亦有中華民國身心障礙手冊可證（
      見警卷第二十頁），而警方於證人丙○○報案求救後，旋於當日十八時到達現
      場等情，亦有被告當日警詢筆錄可稽（見警卷第四頁）。則被告砍殺證人丙○
      ○一刀後，未再有後續追殺行為，要係證人丙○○事後已持木頭板凳反抗，並
      逃離現場，其有中度肢障，行動不便不及追趕，且警方已即時趕到所致，否則
      後果不堪設想。且殺人之故意於被告揮刀下手行兇之際存在為已足，自不得僅
      憑被告後續無追殺行為，即認被告揮刀下手行兇之際，非基於殺人故意為之。
      從而，被告上開所辯，均非可採，本案事證明確，被告犯行洵堪認定，應依法
      論科。
二、核被告所為，係犯刑法第二百七十二條第二項、第一項之殺直系血親尊親屬未遂
    罪。被告已著手於犯罪行為之實行而不遂，爰依刑法第二十六條前段規定減輕其
    刑。爰審酌被告僅因不耐其父言語責備，即枉顧天倫，持刀鑄此殺直系血親尊親
    屬之犯行，且之前已有傷害直系尊親屬之紀錄，亦有臺灣高等法院被告前案紀錄
    表可證，素行不佳，及其餘犯罪之動機、方法、手段、品行、智識程度等一切情
    狀，量處如主文所示之刑。扣案之殺豬刀一把，係證人丙○○所有，業據被告陳
    明在卷，而扣案之沾有證人丙○○血跡之外套一件，雖為被告所有，但僅為生活
    上之通常用品，非專供被告犯罪所用之物，僅為供證據所用而扣押之，爰均不予
    沒收，附此敘明。
據上論斷，應依刑事訴訟法第二百九十九條第一項前段、刑法第二百七十二條第二項
、第一項、第二十六條前段，判決如主文。
本件經檢察官李毓珮到庭執行職務。
中      華      民      國    九十四    年      四      月    二十八    日
                                臺灣彰化地方法院刑事第三庭
                                    審判長法官     余  仕  明
                                          法官     黃  玉  齡
                                          法官     王  昌  鑫
右正本證明與原本無異。
如不服本判決，應於判決送達後十日內向本院提出上訴狀( 須附繕本 )。
告訴人或被害人對於判決如有不服具備理由請求檢察官上訴者，其上訴期間之計算係
以檢察官收受判決正本之日期為準。
                                    法院書記官     陳  文  俊
中      華      民      國    九十四    年      四      月    二十八    日
